```{r setup, echo=FALSE}
knitr::opts_chunk$set(cache=FALSE, tidy=FALSE, error=TRUE)
# knitr::read_chunk('') # placeholder na zewnętrzny skrypt
```

Rozdział 2
========================================================

### Zadanie 2.1

Odczytaj ramkę danych z zadania 1.13. Następnie zamień dane liczbowe
z kolumny `Wiek` na zmienną czynnikową, dzieląc pacjentki na 3 grupy: o wieku
do 45 lat, o wieku powyżej 55 lat i o wieku pośrednim. Poziomy tej zmiennej
powinny nazywać się następująco: `"wiek <45", "45<= wiek <=55",
"wiek >55"`. Następnie wyświetl macierz kontyngencji dla tej zmiennej i dla
pary zmiennych wieku oraz dla płci. Dodaj do macierzy sumy brzegowe.
Wyświetl płaską macierz kontyngencji dla trójki zmiennych czynnikowych,
dwóch powyższych i jeszcze zmiennej `WIT`.

```{r krzyzowki2.1}
daneBT <- read.csv2('daneBioTech.csv')
daneBT$Wiek.f <- cut(daneBT$Wiek, breaks=c(0,45,55,Inf), labels=c("wiek <45", "45<= wiek <=55", "wiek >55"))
(krzyzowa <- table(daneBT$Wiek.f, daneBT$Płeć.K.0.M.1))
addmargins(krzyzowa)
ftable(table(daneBT$Płeć.K.0.M.1, daneBT$WIT, daneBT$Wiek.f))
```

### Zadanie 2.2

Pod adresem http://www.biecek.pl/R/dane/imieniny.txt znajduje się
plik tekstowy z imionami i datami imienin dla kolejnych imion. Plik jest
w dosyć kłopotliwym formacie, mianowicie w każdym wierszu w pierwszej
pozycji znajduje się imię, a po nim występują daty imienin. Wszystkie te
pola rozdzielone są spacją. Ponieważ jednak różne imiona mają różne liczby
imienin dane te nie są w postaci tabelarycznej. Odczytaj dane tak, by każdy
wiersz był jednym elementem (można np. za separator wskazać ; nie występuje
on w tym pliku, cała linia zostanie więc traktowana jako jeden element).
Sprawdź ile imion znajduje się w tym pliku z danymi.


### Zadanie 2.3

Po odczytaniu danych z zadania 2.2 użyj `strsplit()` i `sapply()`, by z odczytanych
danych wydobyć tylko informacje o imionach. Zlicz liczby znaków w
kolejnych imionach i wyznacz macierz kontyngencji opisującą ile imion ma
określoną długość. Sprawdź, które imię ma najwięcej znaków i które imiona
mają najmniej znaków. Większość imion żeńskich kończy się literą 'a', 
wykorzystując tę informację zlicz liczbę żeńskich imion. Sprawdź ile liter rozpoczyna się
literą A, ile B, ile C itp. Sprawdź, które imiona kończą się sufixem `anna`. 
Polskie litery występujące w imionach zamień na odpowiedniki
łacińskie, np. ą na a, ź na z itp. Sprawdź, ile imion zawierało polskie litery.

### Zadanie 2.4

Po odczytaniu danych z powyższego zadania sprawdź, kto ma imieniny 30
października. Wyświetl te imiona w porządku leksykograficznym. Sprawdź, 
które imię ma najczęściej imieniny. Sprawdź, w którym dniu roku najwięcej
imion ma imieniny. Sprawdź, w którym dniu miesiąca a następnie, w którym
miesiącu najwięcej imion ma imieniny.

Na bazie wszystkich imion zrób analizę używalności poszczególnych liter.
Która litera jest najpopularniejsza? Dlaczego?

### Zadanie 2.5

Odczytaj ramkę danych z zadania 1.13. Następnie używając funkcji `by()` wyświetl
podsumowanie zmiennej `Wiek` osobno dla `grupy WIT=brak` i dla grupy
`WIT=obecny`.

### Zadanie 2.6

Wyznacz wyznacznik, wartości własne oraz wektory własne macierzy:

$$
\left[ \begin{array}{ccc}
1 & 5 & 3\\
2 & 0 & 5\\
1 & 2 & 1\end{array} \right]
$$

### Zadanie 2.7

Używając funkcji `outer()` zbuduj i wyświetl na ekranie tabliczkę mnożenia
liczb od 1 do 10.

### Zadanie 2.8

Odczytaj ramkę danych z zadania 1.13. Następnie wyznacz histogram dla
zmiennej `Wiek` i zapisz go do pliku `hist.pdf` w wymiarach 5 × 5 cali.

### Zadanie 2.9

Pod adresem http://money.pl/ można odczytać aktualne wartości indeksów
giełdowych. Wczytaj zawartość tej strony do programu R, a następnie
wyciągnij z niej dane o nazwie i wartościach indeksów.

Zauważ, że w treści HTML tabela z nazwami i wartościami indeksów rozpoczyna
się od linii `<table id="tgpw" class="tabela">`.

### Zadanie 2.10

Używając profilera próbuj przyśpieszyć poniższy fragment kodu. Sprawdź,
które instrukcje są czasochłonne i zastąp je szybszymi. Następnie sprawdź
jak bardzo udało Ci się przyśpieszyć ten kod.

```
Rprof("profiler.out", interval = 0.01, memory.profiling=TRUE)
wyniki = NULL
for (i in 1:10000) {
	wektorX <- rnorm(20)
	wektorY <- rnorm(20)
	wyniki[i] <- cor(wektorX, wektorY)
}
Rprof(NULL)
summaryRprof("profiler.out", memory="both")
```

**Wskazówka:** Funkcja `cor()` wywołuje masę dodatkowych funkcji, a tylko jedną niezbędną, czyli `Internal()`.

### Zadanie 2.11

Napisz funkcję `test()`, której argumentem będzie komenda do sprawdzenia.
Funkcja `test()` powinna wykonać daną komendę. Jeżeli zakończy się
ona błędem to funkcja `test()` powinna wypisać na ekranie napis `KLAPA`,
a jeżeli wykonanie będzie bezbłędne, to powinien pojawić się napis `SUKCES`.
Przykładowe wywołanie `test(cor(1))` powinno spowodować wyświetlenie
napisu `KLAPA`.

### Zadanie 2.12

Znajdź miejsca zerowe wielomianu $x^3 − 3x^2 − x + 3$. Znajdź najmniejszy
wspólny dzielnik tego wielomianu i $x^3 − 12x^2 − x + 12$.

### Zadanie 2.13

Używając funkcji `head()` i `by()` dla zbioru danych z zadania 1.13 wyświetl
trzy pierwsze wiersze danych dla mężczyzn i trzy pierwsze wiersze danych
dla kobiet.

### Zadanie 2.14

Jeżeli argumentem funkcji `diag()` jest macierz, to wynikiem jest wektor wartości
z przekątnej. Napisz funkcję `diag2()` przyjmującą dwa argumenty. Pierwszym
będzie macierz danych a drugim liczba. Wynikiem będzie przekątna
przesunięta o wartość drugiego argumentu. Przykładowo, jeżeli drugi argument
będzie miał wartość 0, to wynikiem będzie główna przekątna, jeżeli
będzie miał wartość 1, to wynikiem będą elementy położone bezpośrednio
nad główną przekątną, jeżeli wartość 2, to wyniki położone dwa wiersze ponad
główną przekątną itp.

### Zadanie 2.15

Napisz funkcję wyświetlającą nazwy 10 zmiennych zajmujących najwięcej
pamięci w przestrzeni roboczej R.

### Zadanie 2.16

Pod adresem http://www.biecek.pl/R/dane/daneBioTech.xls znajduje
się plik z danymi w formacie programu Excel. Skopiuj ten plik na dysk twardy,
a następnie odczytaj dane z obu zakładek.